【裁判字號】    98,訴易,11
【裁判日期】    980519
【裁判案由】    侵權行為損害賠償
【裁判全文】
臺灣高等法院民事判決                  98年度訴易字第11號
原      告  乙○○
            丙○○
            甲○○
被      告  丁○○原名陳秀貞.
上列當事人間因被告丁○○傷害案件，原告提起刑事附帶民事訴
訟，請求侵權行為損害賠償事件，經本院刑事庭裁定移送，本院
於民國98年5月12日言詞辯論終結，判決如下：
    主      文
被告應依序給付原告乙○○、丙○○、甲○○新臺幣壹拾萬元、
壹拾萬元、拾萬元，及均自民國九十七年十二月三十一日起至
清償日止，按年利率百分之五計算之利息。
訴訟費用由被告負擔。
    事實及理由
一、原告主張：被告於民國96年10月4日晚間，因故與訴外人黃
    創哲相約在桃園縣桃園市○○路426號「安聖堂」前談判，
    同日22時許，當黃創哲依約抵達後，被告竟基於傷害人身體
    之犯意，夥同與其有犯意聯絡之姓名、年籍不詳之成年人數
    名（下稱第三人），分持球棒等物毆擊伊等父子，致乙○○
    受有頭部外傷、前額開放性傷口，丙○○受有頭部外傷併頭
    皮撕裂傷、兩上肢及右下肢多處挫瘀傷，甲○○受有臉部傷
    口、肘挫傷及上臂嚴重挫傷且無法咬合進食等傷害。爰依民
    法第184條第1項前段、第195條第1項前段規定，暫先請求被
    告賠償乙○○新台幣（下同）10萬元、丙○○10萬元及甲○
    ○30萬元之精神慰撫金，及均自刑事附帶民事起訴狀繕本送
    達之翌日起算之法定利息等語。
二、被告則以：伊並無毆打原告，伊當時僅係與黃創哲相約於上
    開時地談判，不可能事先得知原告在場而與第三人事先謀議
    為傷害原告之侵權行為。且原告並未提出其請求損害賠償金
    額計算之依據，其請求之金額並不可採。又伊僅國中畢業，
    經濟狀況拮据，實無力負擔鉅額之賠償金額等語為辯。並答
    辯聲明：原告之訴駁回。
三、經查，原告主張被告於前揭時地夥同與其有犯意聯絡之第三
    人，分持球棒等物毆擊渠等三人，致乙○○受有頭部外傷、
    前額開放性傷口，丙○○受有頭部外傷併頭皮撕裂傷、兩上
    肢及右下肢多處挫瘀傷，甲○○受有臉部傷口、肘挫傷及上
    臂挫傷等傷害之事實，業據提出敏盛綜合醫院及馬偕紀念醫
    院診斷證明書為證（見台灣桃園地方法院檢察署97年度偵字
    第11484號偵查卷第29-31頁，本院附民卷第3-6頁），被告
    因此傷害刑事案件，經台灣桃園地方法院檢察署以97年度偵
    字第11484號聲請簡易判決處刑，終經本院97年度上易字第
    2982號判決被告共同傷害人之身體，處有期徒刑6個月，並
    得易科罰金確定在案，有刑事判決書（見本院附民卷第16-
    18頁、訴易字卷第3-5頁）、桃園縣政府警察局桃園分局刑
    事案件報告書、調查筆錄、傷害案偵詢筆錄及被告於現場停
    放之車輛、球棒、原告受傷照片14幀等件可稽（見同上偵查
    卷第1-8、11-16、18-28、32-36頁），是原告所稱被告共同
    傷害其身體之侵權行為等語，應堪信為真實。被告抗辯稱其
    未傷害原告云云，無可採信。
四、按因故意或過失，不法侵害他人之權利者，負損害賠償責任
    。而不法侵害他人之身體或健康者，被害人雖非財產上之損
    害，亦得請求賠償相當之金額。民法第184條第1項前段、第
    195條第1項前段分別定有明文。又不法侵害他人身體、健康
    之非財產上損害賠償，應斟酌雙方身分、地位、資力與加害
    之程度及其他各種情形核定相當之數額，其金額是否相當，
    自應依實際加害情形與被害人所受之痛苦及雙方之身分、地
    位、經濟狀況等關係決定之。最高法院77年度台上字第1726
    號、85年度台上字第460號裁判要旨參照。經查：
    (一)被告於上揭時、地共同與第三人傷害原告，被告與第三人
      之故意行為與原告所受傷害間，有相當因果關係。觀之乙
      ○○受有頭部外傷、前額開放性傷口等傷害，於96年10月
      5日經急診，並進行縫合手術（7針），至96年10月11日共
      門診2次；丙○○受有頭部外傷併頭皮撕裂傷、兩上肢及
      右下肢多處挫瘀傷等傷害，於96年10月5日急診，經檢查
      及診治後於同日出院，需觀察症狀變化；甲○○則受有下
      巴撕裂傷、左肘挫傷、上臂挫傷、下頷骨聯合體及右下頷
      骨角開放性骨折等傷害，於96年10月4日在行政院國軍退
      除役官兵輔導委員會桃園榮民醫院急診時縫合傷口5針2公
      分，並於96年11月8日在敏盛綜合醫院口腔顎面外科就診
      、96年11月11日住院、96年11月12日進行開放性復位手術
      ，放置金屬骨板與骨釘、96年11月13日出院、96年11月19
      日回診、96年11月26日拆線，又於97年8月18日在馬偕紀
      念醫院口腔顎面外科就診、97年9月7日住院、97年9月8日
      進行下頷骨聯合體鈦金屬骨板與骨釘移除手術、97年9月
      15日、22日回診等情，有敏盛綜合醫院診斷證明書、行政
      院國軍退除役官兵輔導委員會桃園榮民醫院診斷證明書、
      馬偕紀念醫院診斷證明書等件可稽（見刑事庭上易字第
      2982號傷害案件卷，下稱刑事二審卷，第82-84頁），其
      等精神上自必感受痛苦，尤其甲○○歷經三家醫院治療，
      進行口腔顎面外科手術多次，期間長達近一年，嚴重造成
      進食不易及生活上之不便。則原告本於侵權行為之法律關
      係，依上開規定請求被告賠償精神慰撫金，自屬有據。
    (二)乙○○係40年2月26日出生，國小肄業，95年、96年之所
      得總額依序為200,100元、198,000元，財產總額為5,589,
      188元；丙○○係70年2月3日出生，桃園農工畢業，95年
      、96年之所得總額依序為468,986元、315,708元，無不動
      產；甲○○係74年9月30日出生，桃園農工畢業，95年、
      96年之所得總額依序為13,645元、43,200元，無不動產；
      被告則係55年5月18日出生，國中畢業，目前無工作，95
      年無所得、96年之所得總額僅1,600元，財產總額為444,5
      01元，業據兩造陳明在卷，且有兩造全戶戶籍資料查詢結
      果、稅務電子閘門財產所得調件明細表足憑（見本院訴易
      字卷第14-39、43頁）。爰審酌前開兩造之年齡、教育程
      度、社會地位、資力等情，再參以原告因此傷害受傷輕重
      及身心痛苦程度，被告迄未坦承傷害侵權行為，亦無賠償
      誠意等一切情狀，認乙○○、丙○○、甲○○請求被告賠
      償非財產上損害之慰藉金，依序為10萬元、10萬元、30萬
      元，尚屬適當。
五、從而，原告依民法第184條第1項前段、第195條第1項前段規
    定，請求被告依序賠償乙○○、丙○○、甲○○精神慰撫金
    10萬元、10萬元、30萬元，與均自刑事附帶民事起訴狀繕本
    送達之翌日即97年12月31日起至清償日止，按年利率5%計算
    之利息，為有理由，應予准許。
六、結論：本件原告之訴為有理由，爰判決如主文。
中    華    民    國    98    年     5    月    19    日
                    民事第十七庭
                        審判長法  官  藍文祥
                              法  官  吳燁山
                              法  官  張競文
正本係照原本作成。
不得上訴。
中    華    民    國    98    年    5     月    20    日
                              書記官  章大富

司法院資訊處製作；財團法人民間司法改革基金會備份。
